【裁判字號】    99,上訴,1012
【裁判日期】    990721
【裁判案由】    偽造文書等
【裁判全文】
臺灣高等法院刑事判決                99年度上訴字第1012號
上  訴  人  臺灣板橋地方法院檢察署檢察官
被      告  丙○○
上列上訴人因被告偽造文書等案件，不服臺灣板橋地方法院98年
度訴字第4155號，中華民國99年1 月19日第一審判決（起訴案號
：臺灣板橋地方法院檢察署97年度偵字第23346 號），提起上訴
，本院判決如下：
    主  文
上訴駁回。
    理   由
壹、程序方面
    按被告以外之人於審判外之言詞或書面陳述，除法律有規定
    者外，不得作為證據，刑事訴訟法第159條第1項固定有明文
    ；惟被告以外之人於審判外之陳述，雖不符同法第159條之1
    至第159之4之規定，而經當事人於審判程序同意作為證據，
    法院審酌該言詞陳述或書面陳述作成時之情況，認為適當者
    ，亦得為證據。又當事人、代理人或辯護人於法院調查證據
    時，知有第159條第1項不得為證據之情形，而未於言詞辯論
    終結前聲明異議者，視為有前項之同意，同法第159條之5第
    1、2項亦定有明文。被告對卷內被告以外之人之供述證據均
    不爭執，本院於審理時提示上開審判外陳述之內容並告以要
    旨，且經公訴人、被告到庭表示意見，亦未於言詞辯論終結
    前對該等記載審判外陳述筆錄之證據資格有何異議，依據首
    開規定，應視為被告已有將上開審判外陳述作為證據之同意
    ，本院審酌上開被告以外之人審判外陳述作成時之情況，並
    無不能自由陳述之情形，亦未見有何違法取證或其他瑕疵，
    且與待證事實具有關聯性，認為以之作為證據應屬適當，自
    均有證據能力。至於本院下列所引用卷內之文書證據，檢察
    官、被告於本院均未主張排除下列文書證據之證據能力，且
    迄本院言詞辯論終結前均未表示異議，本院審酌前揭文書證
    據，並無顯有不可信之情況，依刑事訴訟法第159條之4之規
    定，認均有證據能力。
貳、實體方面
一、聲請簡易判決處刑意旨略以：被告丙○○與告訴人甲○○係
    同事關係，被告於民國（下同）93年5月1日起以自己名義參
    加告訴人所發起之互助會，期間自93年5月1日起至95年11月
    1日止，會款為每會新台幣（下同）2萬元，以內標方式進行
    標會，每月1日及每年3、6、9、12月的16日在臺北縣板橋市
    ○○街23號4樓告訴人住處內投開標1次（下稱系爭互助會）
    。詎被告為取得較多之資金供己運用，竟基於意圖為自己不
    法所有及行使偽造準私文書之犯意，另以「乙○○」名義，
    充當該互助會之人頭會員，並隨即於93年8月1日，在臺北縣
    板橋市○○○街22號被告與告訴人辦公處所內，交付於日前
    在不詳時、地，偽造完成依習慣係表示「乙○○」願以所載
    之標息標取會款意思以私文書論之標單紙，參與競標而行使
    之，致使其他活會會員王慧珍及林俊義等人誤以為確有會員
    得標而如數支付會款，足以生損害於乙○○及其他活會會員
    得標之利益。嗣於94年2月1日起，被告以乙○○名義標得之
    死會會款即未繳納，告訴人察覺有異，始循線查知上情。因
    認被告涉犯刑法第339條第1項詐欺取財罪嫌、第216 條、第
    220條行使偽造準私文書罪嫌等語。
二、按犯罪事實應依證據認定之，無證據不得認定犯罪事實；不
    能證明被告犯罪者，應諭知無罪之判決，刑事訴訟法第 154
    條第2項、第301條第1 項分別定有明文。申言之，犯罪事實
    之認定應憑證據，如未能發現相當證據，或證據不足以證明
    ，自不能以推測或擬制之方法，作為裁判基礎（最高法院40
    年台上字第86號判例意旨參照）。且認定犯罪事實所憑之證
    據，雖不以直接證據為限，間接證據亦包括在內，然而無論
    直接證據或間接證據，其為訴訟上之證明，須於通常一般之
    人均不致有所懷疑，而得確信其為真實之程度者，始得據為
    有罪之認定，倘其證明尚未達到此一程度，而有合理之懷疑
    存在而無從使事實審法院得有罪之確信時，即應由法院諭知
    被告無罪之判決（最高法院76年台上字第4986號判例意旨參
    照）。次按刑法第339條第1項詐欺罪之成立，須行為人於主
    觀上有為自己或第三人不法所有之意圖，客觀上有施用詐術
    ，使對方陷於錯誤致為財產上之處分行為，始足當之。若其
    所用方法，不能認為詐術，亦不致使人陷於錯誤，即不構成
    該罪（最高法院46年臺上字第260號判例參照）。
三、公訴人認被告丙○○涉犯前揭罪嫌，無非以告訴人甲○○之
    指述、證人劉盈榛、乙○○之證述，認被告冒用乙○○之名
    義參加系爭互助會，並有互助會單為其論據。訊據被告丙○○坦承與告訴人甲○○係同事關係，有於93年5月1日起以自
    己名義參加告訴人所發起之上開系爭互助會等情不諱。惟堅
    決否認有詐欺取財及行使偽造準私文書罪嫌，辯稱：當初係
    劉盈榛告訴伊，要以劉盈榛自己及乙○○之名義參加系爭互
    助會各1 會，伊才將劉盈榛、乙○○要參加系爭互助會一事
    告知會首甲○○，並未冒用乙○○名義參加系爭互助會，更
    未填寫「乙○○」之標單等語。經查：
  (一)被告丙○○與告訴人甲○○為同事，告訴人於93年5月1日召
    集民間互助會，會期自93年5月1日起至95年11月1 日止，每
    會2 萬元，以內標方式進行標會。而被告除以本身之名義參
    加告訴人所召集之系爭互助會2 會外，並曾向告訴人表示朋
    友乙○○、劉盈榛各參加1 會，經告訴人同意，而於互助會
    單上記載乙○○、劉盈榛各1 會；又乙○○名義之合會，業
    於97年8月1日以2200元得標，標取之合會金於扣除劉盈榛積
    欠告訴人之款項20萬元、被告之死會及活會會款後，餘額交
    付被告等情，業據證人即告訴人甲○○證述明確，核與被告
    供述情節相符，復有系爭合會之互助會單1 紙在卷足佐，上
    開事實自堪認定屬實。
  (二)公訴人固認為被告冒用乙○○名義而為冒標之詐欺行為，並
    以證人乙○○證稱未加入系爭互助會為據。惟證人甲○○證
    述：伊有在94年乙○○名義的會未付錢時打電話給乙○○，
    乙○○說：好，會去找被告處理。當時乙○○所參與之其他
    互助會都有繳錢；證人乙○○分別於94年4月6日、94年5 月
    17日及94年6月8日交付系爭互助會會款5000元現金給伊等語
    （原審卷三第37頁反面參照）。與證人乙○○證稱：未參加
    系爭互助會，亦無同意或授權被告或劉盈榛以伊名義參加系
    爭互助會，一直到97年收到告訴人所聲請法院發給支付命令
    所附之會單，才知道伊名義被人冒用參加系爭互助會云云（
    原審卷一第114 頁、卷二第40、41頁、本院卷第64頁反面、
    第65頁及反面參照），已互有扞格。證人乙○○於系爭互助
    會進行期間，是否已知悉其自身名義遭加入互助會，非無疑
    義。又證人乙○○雖坦認分別於94年4月6日、94年5月17 日
    及94年6月8日交付與告訴人甲○○5000元現金，惟否認該等
    款項係交付系爭互助會之會款，並證稱：當時想可能是要伊
    補當時劉盈榛會款的不足額；因為當時被告及告訴人均有提
    到劉盈榛有困難，系爭互助會的會款付不出來；當時告訴人
    要伊多給5000元時，好像有表示要伊幫劉盈榛繳交會款云云
    （原審卷二第9頁、第114頁反面、本院卷第64頁參照）。與
    證人甲○○前開證述該等款項係證人乙○○用以繳交系爭互
    助會會款之說詞有異。然證人甲○○與乙○○為會首、會員
    關係，復無怨隙，且證人乙○○與告訴人間並無金錢借貸往
    來，就其所參與告訴人所名集之其他互助會，會款繳交均屬
    正常（原審卷二第28頁、第115 頁參照）。相較於證人乙○○上開證述與其利害攸關，且有導致自身遭追償系爭互助會
    會款之風險，是就證人乙○○分別於94年4月6日、94年5 月
    17日及94年6月8日交付5000元與告訴人之原因，應以證人即
    告訴人甲○○所證該等款項係用以交付系爭互助會之會款較
    為可信。準此，證人乙○○既然於94年間已知悉其名義遭參
    與系爭互助會，並繳付會款，則其自身是否參與系爭互助會
    ，抑或同意他人以其名義入會，確有存疑之處。佐以證人乙○○證述：當時告訴人要伊多給5000元時，告訴人沒有跟伊
    說什麼，好像是要伊幫朋友劉盈榛繳的；告訴人要伊多繳50
    00元之原因，剛開始伊不知道，之後伊以為是被告或劉盈榛
    他們不夠錢繳會錢，要伊繳5000元來彌補那些不足的部份；
    伊忘了告訴人如何通知繳交；告訴人也沒有告訴伊被告或劉
    盈榛積欠的會錢到底有多少，伊也未向劉盈榛確認；告訴人
    要伊交伊就交，後來才發現有問題，伊想繼續付錢，是不是
    以後就變成伊付等語（原審卷二第113頁反面；卷三第42 頁
    、第42頁反面參照）。依證人乙○○上開證言，告訴人甲○○始終未將多繳5000元之確切原因告知證人乙○○，證人乙○○竟憑藉其臆測要彌補他人不足，聽從告訴人單方面指示
    逕自繳交款項，亦與常情有悖。足見其上揭證述內容，均難
    執為不利被告認定之依據。況且，倘遭人冒名參加互助會，
    於冒名之人逃匿之時，被冒名人即有遭求償甚而進行訴訟之
    風險。衡情，一般人於知悉自身遭冒名跟會，除冒名人為至
    親好友，已有承擔遭追索責任之體認外，多立即與會首聯絡
    釐清相關責任。證人乙○○竟證稱伊收到支付命令後，沒有
    詢問告訴人；發覺被冒名加入互助會後，也沒有問被告等語
    （原審卷一第114 頁、卷二第40、41頁參照）。顯然證人乙○○對於系爭互助會之進行並非不知情，更進而交付系爭互
    助會之會款，足徵被告辯稱係劉盈榛告訴伊乙○○要參與系
    爭互助會等語，並非無憑。綜上，證人乙○○證稱未參加系
    爭互助會，亦未授權他人以其名義參加云云，難以採信。自
    難僅憑證人乙○○上開證述而遽認被告以冒用乙○○名義加
    入互助會之方式施用詐術。
  (三)證人劉盈榛於偵查中先證稱：系爭合會互助會單編號23、24
    （其中編號23之姓名記載劉盈榛、編號24之姓名記載乙○○
    ）之簽名欄均為伊所簽署，當初被告說伊有參加2 個會，所
    以伊就在編號23、24簽名。當時伊欠被告100 多萬元，所以
    用這2 個會抵債，標到的錢是被告拿走，但會錢是伊給付等
    語（偵二卷第35、36頁參照）。依證人劉盈榛所證，編號24
    乙○○之會份係伊用以抵償積欠被告之債務而加入，會款係
    伊給付。惟證人劉盈榛於同次訊問期日又改證稱：所稱參加
    2個會，1個是系爭互助會，1 個是93年10月結束之舊互助會
    （下稱甲互助會，期間自92年1月1日到93年10月1 日）等語
    （偵二卷第36頁參照）。可見，證人劉盈榛又否認編號24乙○○之會份係伊所加入。證人劉盈榛竟於同次偵訊期日，就
    編號24乙○○之會份是否為伊所加入並用以抵償被告債務，
    相互矛盾齟齬，其前揭證言真實性已值懷疑。參以證人劉盈
    榛證稱：當初被告稱伊欠100多萬，就是必須簽下2個會來抵
    債，這2 個死會之會錢後來陸續有給付，這幾個月沒有付，
    之前有5千、1萬的給付等語（偵二卷第36頁參照）。足徵證
    人劉盈榛用以抵償積欠被告債務所加入之2 會，死會會款之
    繳付有遲延拖欠之情。然證人劉盈榛所加入之甲互助會，會
    款繳交正常，且於該會93年10月結束時即已結清等節，業據
    證人甲○○證述明確（原審卷二第115 頁背面參照）。益徵
    證人劉盈榛對於編號24乙○○名義之會份，是否係其參與，
    前後證述內容互有矛盾，有避重就輕之嫌，自難憑該供述內
    容，作為認定被告涉犯本件詐欺取財犯行之依據。參以在一
    般民間互助會，會員因急需資金，而參與數會，或以親友名
    義加入，以求資金週轉，乃屬常見。且證人乙○○證稱：伊
    與劉盈榛是好朋友（原審卷二第9 頁參照）。與證人劉盈榛
    首開證述：編號24的乙○○名義的會係伊用以抵債等節交互
    以觀，系爭互助會單編號24乙○○會份，無法排除係證人劉
    盈榛為抵償積欠被告款項而加入之可能。被告上開所辯尚非
    虛妄，公訴人徒憑證人劉盈榛上開前後反覆之證言，而認被
    告有以冒標方式施用詐術，而為不利被告事實認定之論據，
    即有未當。
  (四)再者，證人甲○○於原審法院審理中證稱：伊未向乙○○確
    認是否要跟會，因為伊跟被告說就算乙○○沒有要跟會，被
    告也要負全責；至於乙○○名義的會單為何是劉盈榛簽名，
    是伊的疏忽，沒有問劉盈榛為何簽名，也沒有懷疑，當時認
    為所有的事情被告要負責；也沒有跟乙○○聯絡詢問乙○○
    有無拿取合會金；被告、乙○○及劉盈榛在93年6月1日同時
    加入系爭互助會時，伊就要求被告就乙○○及劉盈榛名義的
    會負責；就算乙○○及劉盈榛沒有加入系爭互助會，只要被
    告有按時交付會錢，讓伊能夠收到會錢就可以，不夠的被告
    先付等語（原審卷三第6 頁、第39頁參照）。堪認證人甲○○就乙○○是否參加系爭互助會，及乙○○名義的會單由劉
    盈榛簽名之原由，始終未加以確認，更對於乙○○實際上有
    無加入系爭互助會從未關心。然民間互助會乃會首與會員間
    訂立之契約，故會首就互助會之進行，除應主持標會，更須
    代得標會員向其餘會員收取會款後，交付得標會員，是會首
    須確認互助會之成員，俾於糾紛發生後釐清會首及會員間之
    相關權利義務。證人甲○○身為互助會會首，竟對於互助會
    之成員及合會金交付與否毫無所悉，僅稱伊認為所有事情被
    告要負責，已令人對其提起本件詐欺訴訟之動機產生疑慮。
    況且，93年8月1日乙○○標取合會金中，證人甲○○扣除劉
    盈榛積欠甲○○之20萬元及被告積欠甲○○之死會及活會會
    款後，始將餘額交付被告一節，業經證人甲○○證述明確（
    原審卷二第27頁、第29頁參照）。倘證人甲○○因相信被告
    告知乙○○參加系爭互助會為真而陷於錯誤，進而將乙○○
    標取之合會金交由被告轉交乙○○，其豈有在始終未曾向乙○○、劉盈榛確認加入互助會之狀況下，逕自將乙○○標取
    合會金中扣除劉盈榛積欠伊之20萬元，及被告欠伊之款項後
    ，始將餘額交付被告之理？可見，證人甲○○有無因被告告
    知乙○○欲加入系爭互助會而陷於錯誤，非無啟人疑竇之處
    。據上可知，告訴人於被告告知以乙○○名義欲加入系爭互
    助會後，告訴人已自行評估乙○○名義加入系爭互助會之風
    險，仍同意乙○○參與系爭互助會，尚難謂告訴人同意乙○○加入系爭互助會，進而將標取之合會金交付被告，係受被
    告施用任何詐術所致。
  (五)另檢察官以告訴人甲○○於偵查中之陳述，據此認定被告有
    偽造標單之行為。惟告訴人甲○○於偵查中雖陳稱：93年 8
    月1 日投標之方式，是由被告以乙○○之名義寫會單，於93
    年8月1日上班時間，直接在板橋市○○○街22號的辦公室給
    伊，標單上有金額及乙○○名字云云（偵一卷第6 頁參照）
    。嗣於原審法院作證時改證稱：互助會投標時程序都是很便
    宜，大部分都是口頭上說誰要以多少標息來標，沒有人超過
    ，就是用標息最高的人得標；所以平常大部分都沒有寫標單
    ，除非競標，才會由需要競標之會員寫標單。系爭互助會93
    年8月1日沒有寫標單，是被告口頭告訴伊，因為那次標息很
    低，而且是那一會剛開始，沒有人競標等語（原審卷二第26
    頁背面、第27頁參照）。可見證人甲○○於偵查中證述被告
    以標單冒用乙○○名義投標云云，即難採信。另證人乙○○
    證稱：伊參加告訴人93年11月起的會，投標沒有寫標單，因
    為沒有人競標（原審卷三第41頁參照）。堪認證人即告訴人
    甲○○所發起之互助會，如無人競標時，毋需填寫標單甚明
    。是被告辯稱：並無冒用乙○○名義偽造標單等語，堪以採
    信。此外，檢察官復未提出其他積極證據以證明被告有偽造
    乙○○名義標單之犯行，告訴人於偵查中指訴被告冒標乙○○名義之互助會云云，並無其他證據可資佐證，自難僅憑告
    訴人上開偵查中之陳述，即認被告確有偽造標單憑以得標之
    行為。
  (六)檢察官上訴意旨略以：(1)據告訴人甲○○稱：證人乙○○
    於偵、審中均堅稱其未加入系爭互助會；被告丙○○於98
    年10月12日在原審庭訊時承認以乙○○名義標得之會款，並
    沒有交給乙○○或劉盈榛，資金之流向亦未告知乙○○及劉
    盈榛；從被告持劉盈榛簽發之支票繳交會款情形觀察可知
    ，劉盈榛之支票僅繳納其自己名義的會，從來沒有幫乙○○
    繳納會款之記錄；證人劉盈榛於偵查中曾證稱：「乙○○
    伊認識，但她不知道莊男有無參加系爭合會。」證明劉女並
    無告知被告要以乙○○名義參加系爭合會；此外，劉盈榛復
    證稱其有參加告訴人發起的92年1月1日至93年10月1 日及93
    年11 月1日至95年8月1日之互助會，亦於同日偵訊期日說明
    清楚，並無矛盾。參以劉盈榛參加告訴人93年5月1日至95年
    11月1 日之互助會，其會款都是由劉盈榛以支票繳納，乙○○之會款均是由被告繳納，即可證明劉盈榛之證詞與事實相
    符，並無不可採信之處；告訴人與被告為同事關係，告訴
    人91  年6月1日召集之互助會，被告表示其友人劉盈榛、乙○○亦有意參加，告訴人向被告表示其友人告訴人不熟，經
    被告允諾該二人之會款一定繳納，告訴人始相信之，並將標
    得之現金交予被告，死會會款亦都遵期繳納，順利結束該會
    。被告於取得告訴人信任後，於93年5月1日告訴人再召集新
    會時，被告假冒乙○○名義跟會，告訴人始陷於錯誤誤認乙○○確有意參加互助會，而予以同意，被告有詐欺之犯意，
    至為顯然。(2)原審判決認被告無罪，無非以告訴人甲○○、
    證人劉盈榛、乙○○前後證述內容矛盾不一，為主要論據，
    固非無見。惟告訴人與證人之陳述有部分前後不符，或相互
    間有所歧異時，究竟何者為可採，法院乃得本其自由心證予
    以斟酌，非謂一有不符或矛盾，即認全部均為不可採信。本
    件發生於93、94年間，且告訴人本身所召集之互助會前後有
    多起，尚難因告訴人偶對其中某細節內容供述不一，即認其
    證言均不可採。況證人乙○○於審判中證稱伊與劉盈榛係好
    友，故其證稱當時想可能要伊補友人劉盈榛會款的不足額而
    交予告訴人5000元，衡情亦非不可能，不能因此即認乙○○
    所稱其未參與系爭互助會，亦無同意他人以其名義參加該會
    之證詞為不可採。惟查：
  1.證人乙○○於偵、審中雖堅稱其未加入系爭互助會。惟乙○○於本院審理時到庭證稱：（問：丙○○是否假冒你的名義
    參加甲○○的會？）我不知道（本院卷第65頁參照）。因此
    尚無法以乙○○證稱未加入系爭互助會，即反推系爭互助會
    係被告冒乙○○名義加入。被告丙○○於98年10月12日在原
    審法院訊問時雖承認以乙○○名義標得之會款，並未交給乙○○或劉盈榛，資金之流向亦未告知乙○○及劉盈榛（原審
    卷二第28頁反面、第29頁參照）。惟同日被告已供稱：（問
    ：乙○○是否知悉有人以他的名義參加互助會？）因為乙○○及劉盈榛當時是很親密的朋友，當時劉盈榛以乙○○名義
    加入互助會時，我有告訴乙○○，但乙○○否認，我也沒辦
    法。（問：所以乙○○的會款是妳墊付的嗎？）是的，所以
    後來乙○○得標後，才會扣除乙○○以及劉盈榛並未支付的
    會款（原審卷二第28頁反面參照）。依被告上開供述可知，
    被告供稱該會是劉盈榛以乙○○的名義加入。參諸前揭說明
    ，系爭互助會單編號24號姓名記載乙○○之簽名欄，證人劉
    盈榛於偵查中已證稱為伊所簽署，告訴人身為會首，對此會
    到底是誰參與，未盡查明責任，且會單上乙○○係會員，其
    得標，何以得標會款告訴人不交予乙○○而要交付被告？至
    於告訴人將得標會款交付被告後，被告有無將資金流向告知
    乙○○及劉盈榛，此係被告與乙○○、劉盈榛間之民事糾葛
    。此外，被告持劉盈榛簽發之支票繳交會款是繳納其自己名
    義的會，有無幫乙○○繳納會款，亦無法以此判斷被告有無
    涉犯本案詐欺及行使準私文書罪嫌。
  2.證人劉盈榛於偵查中雖證稱：「乙○○伊認識，但她不知道
    莊男有無參加系爭合會。」檢察官欲以此證明劉盈榛並無告
    知被告要以乙○○名義參加系爭合會云云。既然如此，劉盈
    榛何以未向乙○○詢問，即於會單上之簽名欄簽上劉盈榛？
    檢察官又以告訴人91年6月1日召集之互助會，被告表示其友
    人劉盈榛、乙○○亦有意參加，告訴人向被告表示其友人告
    訴人不熟，經被告允諾該二人之會款一定繳納，告訴人始相
    信之，並將標得之現金交予被告，死會會款亦都遵期繳納，
    順利結束該會。被告於取得告訴人信任後，於93年5月1日告
    訴人再召集新會時，被告假冒乙○○名義跟會，告訴人始陷
    於錯誤誤認乙○○確有意參加互助會，而予以同意。惟就此
    證人乙○○於原審法院審理時到庭證稱：已忘記有無參加該
    會，而非證稱未參加（原審卷二第113 頁參照）。而告訴人
    於其提出之聲請上訴狀中則自承：「該會乙○○承認其有參
    加」（本院卷第16頁參照）。因此，檢察官所引用告訴人之
    說法，認被告係於91年6月1日告訴人召集之互助會即已假冒
    乙○○名義跟會云云，不但與告訴人之說法不符，且無法證
    實確有其事。既然如此，亦無法據此認定被告係以此手段，
    使告訴人陷於錯誤。
  3.告訴人之告訴，係以使被告受刑事訴追為目的，難免故予誇
    大，是其陳述是否與事實相符，仍應調查其他證據以資審認
    ；即告訴人之指訴係以使被告入罪為目的，故多作不利於被
    告之陳述，自不得以其指訴為被告犯罪之唯一證據，仍必須
    調查其他證據證明告訴人之指訴與事實相符，即藉由補強證
    據之存在，以增強或擔保告訴人陳述之證明力，始可採為證
    據。再被害人之陳述如無瑕疵，且就其他方面調查又與事實
    相符，固足採為科刑之基礎，倘其陳述尚有瑕疵，則在未究
    明前，遽採為論罪科刑之依據，即難認適法（最高法院52年
    臺上字第1300號、61年臺上字第3099號判例意旨、87年度台
    上字第2176號、93年度台上字第6077號裁判意旨參照）。本
    件告訴人甲○○以使被告受刑事訴追為目的，其證詞之可信
    度不若第三人客觀公正。況如前述證人乙○○、劉盈榛、甲○○前後之證述內容矛盾不一。既然如此，自無法以告訴人
    前後不一之供述，認無礙其證言之可信性。本件告訴人甲○○之說法，並無其他補強證據存在，以增強或擔保其陳述之
    證明力，其證言自不可採。
四、綜上所述，公訴人憑藉證人乙○○、劉盈榛、甲○○之證述
    內容而認定被告丙○○涉有詐欺取財、行使偽造準私文書之
    犯嫌。然證人乙○○、劉盈榛、甲○○前後之證述內容矛盾
    不一，有上開瑕疵可指，且證人甲○○於審判中亦已翻異前
    詞，證稱系爭互助會於93年8月1日投標時，並未使用標單投
    標。是卷內公訴人所提出之證據，在客觀上並未達於通常一
    般人均不致有所懷疑之程度。此外，復查無其他積極證據足
    以證明被告有何公訴人所指上開犯行，本院無從形成被告丙○○有罪之確信，自難以該等罪名相繩。至於被告於本院辯
    論終結後，於99年6 月24日具狀以有重要情況，為發現真之
    必要，聲請再開辯論云云（本院卷第71頁至第73頁參照）。
    惟依被告之聲請再開辯論狀所載內容，本院認無此必要。揆
    諸首開說明，根據「罪證有疑，利於被告」之證據法則，即
    應為被告無罪之諭知，以昭審慎。
五、原審認被告之犯罪不能證明，而為無罪之諭知，其認事用法
    ，核無不合，檢察官上訴意旨，仍執陳詞，指摘原判決不當
    ，求予撤銷改判，為無理由，應予駁回。
據上論斷，應依刑事訴訟法第368條，判決如主文。
本案經檢察官李金定到庭執行職務。
中    華    民    國    99    年    7     月    21    日
                  刑事第三庭  審判長法  官  陳博志
                                    法  官  陳德民
                                    法  官  劉興浪
以上正本證明與原本無異。
檢察官如不服本判決，應於收受送達後10日內向本院提出上訴書
狀，其未敘述上訴之理由者並得於提起上訴後10日內向本院補提
理由書（均須按他造當事人之人數附繕本）「切勿逕送上級法院
」。
被告不得上訴。
                                    書記官  王詩涵
中    華    民    國    99    年    7     月    21    日

司法院資訊處製作；財團法人民間司法改革基金會備份。
